【裁判字號】    90,易,470
【裁判日期】    901128
【裁判案由】    傷害
【裁判全文】
臺灣士林地方法院刑事判決                            九十年度易字第四七號
    公  訴  人  臺灣士林地方法院檢察署檢察官
    被      告  甲○○
                乙○○
右列被告因傷害案件，經檢察官提起公訴（九十年度偵字第四六四八號），本院判決
如左：
    主  文
甲○○傷害人之身體，處有期徒刑貳月，如易科罰金，以參佰元折算壹日。
乙○○傷害人之身體，處拘役肆拾日，如易科罰金，以參佰元折算壹日。
    事  實
一、甲○○曾因竊盜案件，經臺灣臺北地方法院於民國八十七年四月十日判處有期徒
    刑六月，緩刑三年，於八十七年五月十一日確定，竟仍不知悔改，於緩刑期間內
    ，因積欠丙○○之債務尚未還清，而向丙○○表示於民國九十年四月十五日上午
    ，可以在台北市○○區○○路六六巷五六號五樓之自己住處，清償部分積欠之金
    額，丙○○便於九十年四月十五日上午九時四十分許，協同男友乙○○一同前往
    ，嗣因三人在前開甲○○住處外樓梯口談話後發生言語口角，甲○○竟基於普通
    傷害之犯意，先出手推打乙○○，乙○○不甘被打，也基於普通傷害之犯意，與
    甲○○發生拉扯互毆，雙方並多次將彼此推撞牆壁或鐵門，致乙○○因此受有頭
    部外傷合併臉、頸、背多處挫傷、右側顴骨線形擦傷約二公分、上背部四處擦挫
    傷各約三公分、右側上臂部抓傷約五公分、左上臂內側瘀傷約三公分半徑大等傷
    害；甲○○則因此受有全身多處擦挫傷、右前臂四公分、二公分擦傷、左上臂十
    公分擦傷、上背部六乘二、八乘三、六乘三公分瘀血挫傷等傷害。
二、案經乙○○及甲○○訴由臺北市政府警察局內湖分局報請臺灣士林地方法院檢察
    署檢察官偵查起訴。
    理  由
一、訊據被告甲○○對於右揭事實坦承不諱，核與告訴人乙○○於警、偵訊及本院訊
    問審理時指訴之情節相符，又有三軍總醫院之診斷證明書一紙可資佐憑，事證明
    確，被告甲○○犯行堪以認定。
二、訊之被告乙○○固不否認於前揭時、地與甲○○發生拉扯，並將甲○○推擠撞擊
    鐵門及牆壁造成傷害等情，惟於本院訊問時則辯稱：伊未出手打甲○○，是甲○○打伊時，伊將甲○○推開，甲○○的背部才會撞到鐵門而受傷云云（見本院九
    十年十月二十五日之訊問筆錄）。經查(一)、右揭犯罪事實，業據告訴人甲○○於
    本院警、偵訊及本院審理時指訴甚詳，並有甲○○於衝突發生當日前往康寧醫院
    急診之診斷證明書一紙附卷可證。(二)、雖被告乙○○以前揭言詞置辯，惟查，被
    告乙○○於檢察官偵訊時已明確表示：「雙方打了起來」（見九十年六月五日之
    偵訊筆錄），嗣於本院審理時再供承：「先有口角後，是甲○○先動手，我不甘
    心被打，所以二人才會拉扯在一起‧‧至於甲○○所受傷害，則是我與甲○○拉
    扯之間撞到牆壁所造成」等情（見本院九十年十一月十四日之審理筆錄第八頁）
    。而按主張正當防衛者，必一方初無傷人之行為，因排除對方不法之侵害而加以
    還擊，始得以正當防衛論，而無從分辨何方為不法侵害之互毆行為，不得主張正
    當防衛，且衡之一般社會經驗法則，互毆係屬多數動作構成單純一罪而互為攻擊
    之傷害行為，縱令一方先行出手，而還擊一方在客觀上苟非單純僅對於現在不法
    之侵害為必要排除之反擊行為，因其本即有傷害之犯意存在，則對其互為攻擊之
    還手反擊行為，自無主張正當防衛權之餘地，最高法院七十三年台上字第一五二
    二號判例及八十四年度台非字第二○八號判決分別可資參照。本件被告乙○○既
    因不甘遭告訴人甲○○推打，亦出手與甲○○發生拉扯，應屬無從分辨何方為不
    法侵害行為之情形，難認被告乙○○之行為係出於防衛之意思。又明知衝突發生
    地點係在狹小之空間中，互相拉扯推擠撞擊鐵門或牆壁，會造成告訴人甲○○因
    而受到傷害，竟仍為之，亦堪認確有傷害告訴人甲○○之故意及犯行。(三)、綜上
    所述，被告乙○○之前揭辯解，不足採信，本件事證明確，被告乙○○之傷害犯
    行堪以認定，應依法論科。
三、核被告甲○○及乙○○二人所為，均係犯刑法第二百七十七條第一項之傷害罪。
    爰審酌被告二人之素行、均不思和平解決紛爭、雙方僅因細故即發生互毆拉扯、
    被告甲○○於緩刑期內再犯又先出手推打乙○○、二人所為之手段、因此所受傷
    害之程度、被告甲○○犯罪後坦承犯行、被告乙○○於犯罪後否認部分犯行等一
    切情狀，量處如主文所示之刑，並均諭知易科罰金之折算標準。
四、公訴意旨另以：被告甲○○於前揭時、地，出手毆打丙○○，致丙○○受有右手
    臂挫傷約一乘一公分之傷害，因認被告甲○○涉有傷害罪嫌。然查，訊據被告甲○○堅決否認有毆打丙○○之犯行，辯稱：丙○○之受傷可能是丙○○要把乙○○拉開時，所造成之傷害等語（見前揭本院審理筆錄第四頁），而當時在場之乙○○於本院訊問及審理時亦供述：「丙○○用雙手拉我的手臂，後來有拉開，丙○○為何受傷我沒有注意到，也沒有注意到丙○○是何時受傷。」（見前揭本院
    訊問筆錄第五頁）以及「我沒有看到甲○○打丙○○，是丙○○要把我們二人拉
    開時，她的手才會受傷」等情（見前揭本院審理筆錄第十一頁），從而告訴人丙○○所受之傷害是否確實如其指訴係遭被告甲○○對於乙○○拳打腳踢之前，被
    被告甲○○抓到等情，即屬可疑，尚難遽採，因此公訴人認被告此部份涉有傷害
    罪嫌即有未合，此外復查無任何證據足證被告確有公訴人所指此部份之犯行，原
    應諭知無罪判決，惟因公訴人認此部分與前開論罪科刑之傷害罪間，有一行為觸
    犯數罪名之想像競合犯之裁判上一罪關係，爰不另為無罪之諭知，附此敘明。
據上論斷，應依刑事訴訟法第二百九十九條第一項前段，刑法第第二百七十七條第一
項、第四十一條第一項前段，罰金罰鍰提高標準條例第一條前段、第二條，判決如主
文。
本案經檢察官蘇佩鈺到庭執行職務。
中      華      民      國      九十      年    十一    月    二十八    日
                                  臺灣士林地方法院刑事第一庭
                                      法  官 林政佑
右正本證明與原本無異。
如不服本判決，應於判決送達後十日內，向本院提出上訴狀。
                                      書記官 蘇彥宇
中      華      民      國      九十      年    十一    月     三十     日
附錄本案論罪科刑法條全文
刑法第二百二十七條第一項
  傷害人之身體或健康者，處三年以下有期徒刑，拘役或一千元以下罰金。


司法院資訊處製作；財團法人民間司法改革基金會備份。
